臺灣彰化地方法院刑事判決
110年度交訴字第32號
公  訴  人  臺灣彰化地方檢察署檢察官
被      告  簡志益


上列被告因公共危險等案件，經檢察官提起公訴（109年度偵字
第12292號），被告於準備程序中就被訴事實為有罪之陳述，經
告知簡式審判程序之旨，並聽取公訴人、被告之意見後，由本院
合議庭裁定由受命法官獨任進行簡式審判程序，判決如下：
    主    文
簡志益犯過失傷害罪，處有期徒刑參月，如易科罰金，以新臺幣
壹仟元折算壹日；又犯肇事致人傷害逃逸罪，累犯，處有期徒刑
壹年貳月。
    犯罪事實
一、簡志益(綽號小六)於民國106年1月2日晚間8時15分許，駕駛
    車牌號碼000-0000號自用小客車(登記車主為李文晉之母石
    春票)搭載李文晉，沿國道1號高速公路由北往南方向行駛，
    行至南向201.8公里處時，本應注意汽車在同一車道行駛時
    ，後車與前車之間應保持隨時可以煞停之距離，而依當時天
    候晴、柏油路面乾燥、無缺陷、無障礙物、視距良好，並無
    不能注意之情事，竟疏未注意及此，未與前車保持隨時可以
    煞停之距離，適有溫松志（106年10月18日歿）駕駛車牌號
    碼0000-00號自用小貨車同向行駛在前，簡志益駕駛之自用
    小客車不慎自後追撞溫松志駕駛之自用小貨車，溫松志因此
    受有內外下唇擦傷及右下側門齒脫落等傷害。詎簡志益駕駛
    上開動力交通工具肇事後，以2車在高速公路上高速行駛發
    生追撞之情形，可預見溫松志可能因此受傷，其係依法負有
    救助義務之人，理應將溫松志送醫救治、報警，或為適當之
    保護處置，或在現場等待救護車或警方前來處理，竟基於縱
    其駕車肇事致人受傷而逃逸亦不違反本意之不確定故意，逕
    行下車步行離開現場而逃逸，而李文晉當時因另案通緝中，
    亦離開現場。嗣經警依據車主資料追查到李文晉，李文晉於
    臺灣彰化地方檢察署檢察官偵查中自承為肇事者(李文晉所
    犯頂替罪，業經本院以109年度易字第813號判決處有期徒刑
    3月確定)，該署檢察官乃就肇事逃逸、過失傷害案件，對李
    文晉分別提起公訴及聲請簡易判決處刑，並由本院各以106
    年度交訴字第72號、106年度交簡字第1658號判決判處罪刑
    確定；李文晉於108年9月25日聲請再審，經本院以108年度
    聲再字第16號裁定開始再審，並以109年度再字第1號判決李
    文晉之過失傷害及肇事逃逸均無罪，且依調查所得證據職權
    告發簡志益，始悉上情。
二、案經本院告發及溫松志訴由內政部警政署國道公路警察局第
    三公路警察大隊報告臺灣彰化地方檢察署檢察官偵查起訴。
    理    由
一、本案被告簡志益所犯係死刑、無期徒刑、最輕本刑為3年以
    上有期徒刑以外之罪，被告於準備程序中就被訴事實為有罪
    之陳述，經告知簡式審判程序之旨，並聽取公訴人及被告之
    意見後，本院合議庭認為適宜而依刑事訴訟法第273條之1第
    1項規定，裁定由受命法官獨任進行簡式審判程序，且依同
    法第273條之2、第159條第2項之規定，不適用同法第159條
    第1項傳聞法則有關限制證據能力之相關規定，亦不受同法
    第161條之2、第161條之3、第163條之1及第164條至170條規
    定之限制，合先敘明。
二、上揭犯罪事實，業據被告於偵訊、本院準備程序及審理時坦
    承不諱，核與證人即告訴人溫松志於警詢及偵查中、證人李
    文晉於警詢、本院再審程序之準備程序及審理中、被告於本
    院再審程序之審理中（以證人身分）分別證述、供述（警13
    32卷第11至21頁、偵5220卷第23頁正反面、警0535卷第3至9
    頁、再卷第81至82、192、203至211、219至223頁）之情節
    相符，並有道路交通事故現場圖、道路交通事故調查報告表
    ㈠、㈡、衛生福利部彰化醫院診斷證明書、車輛詳細資料報表
    、現場及車損照片8張、李文晉寄送予簡志益之信件1封、簡
    志益寄送予李文晉之信件1封、法務部○○○○○○○收容人收發書
    信登記表2份、法務部○○○○○○○108年10月2日彰監戒字第1080
    0336480號函暨附件即簡志益之法務部○○○○○○○在監或出監受
    刑人資料表、法務部○○○○○○○書信表、Google街景圖2紙、臺
    灣臺中地方法院105年聲監續字第003800號通訊監察書、李
    文晉持用0000000000、0000000000號行動電話雙向通聯紀錄
    、通訊監察譯文及本院再審程序中之勘驗筆錄、本院105年
    聲監字第1240號通訊監察書、簡志益持用序號000000000000
    000號、門號0000000000號行動電話雙向通聯紀錄、Google
    地圖2紙、本院108年度聲再字第16號刑事裁定、本院106年
    度交訴字第72號刑事判決、本院106年度交簡字第1658號刑
    事簡易判決、本院109年度再字第1號刑事判決、本院109年
    度易字第813號刑事判決等件（見警1332卷第23至37、47頁
    、聲再卷一第13至30、79至89、97至99、263至264、314至3
    16、347至349頁、聲再卷二第75至76、129至131、139至141
    頁、再卷第7至14、115至132、193至201頁、偵12292卷第5
    至24、69至73頁）附卷可稽，足徵被告之自白確與事實相符
    。
三、按汽車在同一車道行駛時，後車與前車之間應保持隨時可以
    煞停之距離，道路交通安全規則第94條第1項訂有明文。觀
    之被告為前開駕駛行為時已年滿41歲，並曾考領有適當之小
    型車駕駛執照，是被告應具有前揭注意能力，至屬甚明，被
    告駕駛前開自用小客車，沿國道1號高速公路由北往南行駛
    ，行至南向201.8公里處時，原應注意汽車在同一車道行駛
    時，後車與前車之間應保持隨時可以煞停之距離。而依當時
    天候晴、柏油路面乾燥、無缺陷、無障礙物、視距良好，並
    無不能注意之情事，此有上開道路交通事故調查報告表㈠、㈡
    等件在卷足按，被告竟疏未注意及此，未與前車保持隨時可
    以煞停之距離，不慎自後追撞同向行駛在前由告訴人溫松志
    所駕駛之前揭自用小貨車，告訴人因而受有上揭傷害，被告
    駕駛行為顯有過失。又果非被告上開過失行為，則告訴人當
    不致發生上揭傷害結果，足徵被告之過失行為與告訴人上揭
    傷害之結果間，具有相當因果關係，應堪認定。
四、按刑法第185條之4之駕駛動力交通工具肇事逃逸罪，其立法
    目的，乃為維護交通安全，加強救護，減少被害人之死傷，
    促使駕駛人於肇事後，能使被害人即時救護，足見立法者認
    為駕駛人駕車肇事後，倘能將被害人即時救護，或留在現場
    處理，避免後車再次撞擊傷者，均可減輕或避免被害人之傷
    亡，此攸關社會大眾生命、身體之安全，因而將駕車肇事逃
    逸行為，明文規定為犯罪行為加以處罰，本條既是在防止逃
    逸行為所產生之抽象危險，因此所謂「逃逸」，應非指行為
    人有積極「逃亡、隱匿」等阻礙犯罪偵查行為，而係指行為
    人不留在肇事現場為即時救護、避免後車再度撞擊或協助相
    關人員迅速處理事故而離去之行為，蓋此一離去行為可能使
    因肇事所發生之損害有再度擴大之危險。判斷汽車駕駛人有
    無逃逸之故意，應就客觀事實判斷，如駕駛人對於危險之發
    生有所認識，明知已發生車禍，或知悉車禍有使人受傷害或
    死亡之可能，竟未下車察看，仍駕車離去，即可認定有肇事
    逃逸之犯意，亦即對於駕駛動力交通工具肇事致人死傷之事
    實，駕駛人已有所認識，並進而決意擅自逃離肇事現場之主
    觀心態，具有此項故意之犯意，即符合肇事逃逸罪之構成要
    件（最高法院102年度台上字第1359、4445號判決意旨參照
    ）。本件被告駕車行經上開肇事地點時，因疏未與前車保持
    隨時可以煞停之距離之過失，自後追撞同向行駛在前由告訴
    人所駕駛之自用小貨車，致告訴人受有前揭傷害，而以2車
    在高速公路上高速行駛發生追撞之情形，被告主觀上當可預
    見告訴人可能因此受傷，竟未採取救護或其他必要措施，亦
    未等待警方到場處理釐清肇事責任，即逕自離開肇事現場，
    堪認其主觀上具有肇事致人受傷而逃逸亦不違反其本意之不
    確定故意，且於肇事致告訴人受傷後為逃逸行為。從而，本
    案事證已臻明確，被告過失傷害及肇事致人傷害逃逸犯行均
    堪認定，各應予依法論科。
五、論罪科刑：
  ㈠按刑法第284條已於108年5月29日修正公布施行，並於同年月
    31日生效（依中央法規標準法第13條規定，法規明定自公布
    或發布日施行者，自公布或發布之日起算至第三日起發生效
    力），修正前刑法第284條規定：「因過失傷害人者，處6月
    以下有期徒刑、拘役或5百元以下罰金；致重傷者，處1年以
    下有期徒刑、拘役或5百元以下罰金。從事業務之人，因業
    務上之過失傷害人者，處1年以下有期徒刑、拘役或1千元以
    下罰金；致重傷者，處3年以下有期徒刑、拘役或2千元以下
    罰金」，而修正後刑法第284條規定：「因過失傷害人者，
    處1年以下有期徒刑、拘役或10萬元以下罰金；致重傷者，
    處3年以下有期徒刑、拘役或30萬元以下罰金」，是被告行
    為後法律已有變更，經比較新舊法之結果，新法對被告並非
    有利，應依刑法第2條第1項前段之規定，適用行為時法即修
    正前刑法第284條第1項前段處斷。
　㈡刑法第185條之4規定有關「肇事」部分，可能語意所及之範
    圍，包括「因駕駛人之故意或過失」或「非因駕駛人之故意
    或過失」（因不可抗力、被害人或第三人之故意或過失）所
    致之事故，除因駕駛人之故意或過失所致之事故為該條所涵
    蓋，而無不明確外，其餘非因駕駛人之故意或過失所致事故
    之情形是否構成「肇事」，尚非一般受規範者所得理解或預
    見，於此範圍內，其文義有違法律明確性原則，此違反部分
    ，應自本解釋公布之日起失其效力。又102年修正公布之刑
    法第185條之4規定，一律以1年以上7年以下有期徒刑為其法
    定刑，致對犯罪情節輕微者無從為易科罰金之宣告，對此等
    情節輕微個案構成顯然過苛之處罰，於此範圍內，不符憲法
    罪刑相當原則，與憲法第23條比例原則有違。此違反部分，
    應自本解釋公布之日起，至遲於屆滿2年時，失其效力。相
    關機關基於本解釋意旨修正102年系爭規定前，各級法院對
    駕駛人於事故之發生有故意或過失而逃逸，且無情節輕微個
    案顯然過苛之情形者，仍應依法審判。此所謂犯罪情節輕微
    者，例如被害人所受傷害輕微，並無急需就醫之必要，或其
    他對102年系爭規定所欲保護之法益侵害甚微之相類情形；
    或被害人並非無自救力，且肇事者於逃逸後一定密接時間內
    ，返回現場實施救護或為其他必要措施，抑或肇事者雖離開
    現場，但立即通知警察機關或委請其他第三人，代為實施救
    護或為其他必要措施，或有其他相類後續行為有助於維護所
    欲保護法益之情形（司法院釋字第777號解釋及解釋理由書
    意旨參照）。查本件係因被告駕車疏未與前車保持隨時可以
    煞停之距離，在高速公路自後追撞告訴人所駕駛之自用小客
    車，導致告訴人受有內外下唇擦傷及右下側門齒脫落等不輕
    之傷害，被告顯有過失甚明；而被告明知其肇事後，以2車
    在高速公路上高速行駛發生追撞之情形，可預見告訴人可能
    因此受有不輕之傷害，竟未對告訴人施以救護或為適當之保
    護處置等措施，亦未等候警方到場處理，或留下身分資料，
    不顧現場為高速公路且車流不息，告訴人可能受傷，恐遭來
    車追撞，即逕自步行逃離現場，於逃逸後亦無返回現場實施
    救護，或通知警察機關或委請其他第三人代為實施救護等情
    形，其所為肇事致人傷害逃逸情節自非輕微，是本案尚無違
    反法律明確性原則之情形，亦無犯罪情節輕微而應停止審判
    以待相關機關修法之情，附此敘明。
　㈢是核被告所為，係犯修正前刑法第284條第1項前段之過失傷
    害罪，及同法第185條之4之肇事致人傷害逃逸罪。被告所犯
    上開2罪，犯意各別，行為互殊，應分論併罰。
　㈣查被告曾因施用第一級毒品案件，經本院以103年度訴字第35
    9號判決處有期徒刑8月確定，於104年5月24日縮刑期滿執行
    完畢乙節，有臺灣高等法院被告前案紀錄表1份附卷可憑。
    被告於受有期徒刑執行完畢後，5年以內故意再犯本案有期
    徒刑以上之肇事逃逸罪，構成累犯，依司法院大法官釋字第
    775號解釋文揭示：「刑法第47條第1項有關累犯加重本刑部
    分，不生違反憲法一行為不二罰原則之問題。惟其不分情節
    ，基於累犯者有其特別惡性及對刑罰反應力薄弱等立法理由
    ，一律加重最低本刑，於不符合刑法第59條所定要件之情形
    下，致生行為人所受之刑罰超過其所應負擔罪責之個案，其
    人身自由因此遭受過苛之侵害部分，對人民受憲法第8條保
    障之人身自由所為限制，不符憲法罪刑相當原則，牴觸憲法
    第23條比例原則。於此範圍內，有關機關應自本解釋公布之
    日起2年內，依本解釋意旨修正之。於修正前，為避免發生
    上述罪刑不相當之情形，法院就該個案應依本解釋意旨，裁
    量是否加重最低本刑」之內容，本院審酌被告因上述前案執
    行完畢後，仍未能謹慎守法，而故意再犯本案肇事逃逸罪，
    顯見其刑罰反應力薄弱，依其本案肇事逃逸罪之犯罪情節，
    並無處以法定最輕本刑仍顯過苛之情形，則於刑法第47條第
    1項修正前，仍應適用該項規定，就肇事逃逸罪部分加重其
    刑。　 
  ㈤爰審酌被告駕車疏未與前車保持隨時可以煞停之距離，肇生
    本案道路交通事故，導致告訴人受有前揭傷害，且於肇事後
    未能留在現場，對告訴人採取救護或等候員警到場處理，反
    而逕行步行離去現場而逃逸，行為實應非難；惟念其犯後坦
    認犯行，態度尚可；兼衡被告本案過失情節輕重、犯罪動機
    、目的、告訴人所受傷害程度，及其高職畢業之教育程度、
    未婚無子女、現因另案在監執行之家庭生活狀況（見本院卷
    第91頁），暨因告訴人死亡（見再卷第265頁），致未能與
    告訴人達成和解等一切情狀，分別量處如主文所示之刑，並
    就過失傷害部分諭知易科罰金之折算標準。
據上論斷，依刑事訴訟法第273條之1第1項、第299條第1項前段
，刑法第2條第1項前段、第185條之4、第284條第1項前段（修正
前）、第47條第1項、第41條第1項前段，刑法施行法第1條之1第
1項、第2項前段，判決如主文。
本案經檢察官賴政安提起公訴，由檢察官林士富到庭執行職務。
中　　華　　民　　國　　110 　年　　5 　　月　　13　　日
                  刑事第七庭    法  官  黃麗玲  
以上正本證明與原本無異。
如不服本判決應於收受判決後20日內向本院提出上訴書狀，並應
敘述具體理由。其未敘述上訴理由者，應於上訴期間屆滿後20日
內向本院補提理由書( 均須按他造當事人之人數附繕本) 「切勿
逕送上級法院」。
告訴人或被害人對於判決如有不服具備理由請求檢察官上訴者，
其上訴期間之計算係以檢察官收受判決正本之日期為準。
中　　華　　民　　國　　110 　年　　5 　　月　　13　　日
                                書記官  卓千鈴
附錄本案論罪科刑法條全文：
中華民國刑法第185條之4
駕駛動力交通工具肇事，致人死傷而逃逸者，處1年以上7年以下
有期徒刑。
(修正前)中華民國刑法第284條第1項
因過失傷害人者，處六月以下有期徒刑、拘役或五百元以下罰
金；致重傷者，處一年以下有期徒刑、拘役或五百元以下罰金。